---
output: github_document
---

<!-- README.md is generated from README.Rmd. Please edit that file -->

```{r, include = FALSE}
knitr::opts_chunk$set(
  collapse = TRUE,
  echo = FALSE,
  comment = "#>",
  fig.path = "man/figures/README-",
  out.width = "100%"
)

library(fs)
```


## procesbeheer-begrazing

Langetermijn-monitoring van de processen in kerngebieden die representatief zijn voor onbeheerde climaxvegetaties of door begrazing gestuurde mozaïeklandschappen

## Structuur van de repository

```{r}
dir_tree(type = "directory", recurse = 1)
```


## De repository lokaal installeren

* ga naar [de repository](https://github.com/inbo/procesbeheer-begrazing/) en klik op Code en kopieer vervolgens de link naar het klembord
* start RStudio en selecteer `File -> New project -> Version Control -> Git` -> paste the URL
* `procesbeheer-begrazing` zal automatisch gesuggereerd worden als project foldernaam
* In het veld `Create project as subdirectory of` selecteer een map op je lokale harde schijf. Bijvoorbeeld `C:/R/GitRepositories`.
* klik OK

Je hebt nu een lokale kloon van de remote repository beschikbaar als een RStudio project. 
Dezelfde mappen en bestanden die je kan zien op de [remote](https://github.com/inbo/procesbeheer-begrazing) worden gekopieerd naar je lokale harde schijf.
Een `.git` map wordt eveneens aangemaakt (hier mag niets in gewijzigd worden). 

Wanneer je wil werken aan het project, open je het bestand `procesbeheer-begrazing.Rproj` met RStudio. 


## Versiebeheer

Een goede manier om samen te werken in git is [volgens deze workflow](https://inbo.github.io/git-course/workflow_rstudio.html).


## Opslaan en delen van grote bestanden

Git is niet geschikt voor het opslaan en delen van grote (binaire) bestanden, of voor het versiebeheer ervan. 

Omdat binnen dit project, gebruik wordt gemaakt van dronebeelden (tif bestanden van enkele gigabyte), zullen we gebruik maken van een gedeelde google drive folder. 

Met behulp van google drive voor desktop, kunnen deze bestanden gesynchroniseerd worden op je harde schijf en kunnen ze vanaf deze locatie ingelezen worden in R.

## Welke mappen en bestanden staan niet onder versiebeheer?

Sommige bestanden, bestandstypes en mappen worden niet getraceerd door het git controlesysteem.
Welke dit zijn staat in [het .gitignore bestand](.gitignore).

## handboek Github
https://happygitwithr.com/push-pull-github

## Cheatsheet
https://ndpsoftware.com/git-cheatsheet.html#loc=index;


