---
title: "Verkenning inlezen en rekenen met dronebeelden"
author: "Hans Van Calster"
date: "`r Sys.Date()`"
output: bookdown::html_document2
---

```{r setup, include=FALSE}
install.packages("geodiv")
library(knitr)
opts_chunk$set(echo = TRUE)

library(terra)
library(rprojroot)
library(tidyverse)
library(fs)
library(httr)
library(xml2)
library(dplyr)
library(sf)
library(geodiv)
library(mapview)
options(rgl.useNULL = TRUE)
library(rgl)

source(find_root_file("src/utils/utils.R", criterion = is_git_root))
source(find_root_file("src/utils/geocomputations.R", criterion = is_git_root))
```



# Test met Ename

Vraagstellingen:

1. Relatie tussen biodiversiteitsvariabelen en toenemend aandeel van opgaande vegetatie (ruigte, struweel en bos). We bestuderen deze structuurgradiënt in de voedselrijke systemen, in de duinen en langs de Grensmaas.
2. Relatie tussen biodiversiteitsvariabelen en toenemend aandeel aan verruigende grassen. Deze gradiënt bekijken we in schorren (strandkweek) en in de heide (pijpenstrootje).
3. De impact van begrazingsintensiteit op schrale zandige biotopen (kustduinen en heide). 
4. Verschil tussen maaien en begrazing wordt bekeken in duinen, heide en voedselrijke systemen.

Vragen 1 en 4 zijn relevant voor Ename.

```{r}
steekproefgrootte <- data.frame(
         stringsAsFactors = FALSE,
  Structuurvariatieklasse = c("(Open) pioniervegetatie","Lage gesloten vegetatie",
                              "Idem + ruigte / dwergstruweel","Idem + struweel / boomopslag"),
                Begrazing = c(9L, 9L, 9L, 9L),
                   Maaien = c(NA, 9L, NA, NA)
)

steekproefgrootte %>%
  kable()
```

Zijn de vermelde steekproefgroottes in de tabel per gebied of per systeem?
Voor voedselrijke systemen zijn er twee gebieden geselecteerd: Ename en Demerbroeken.


## Digitaal oppervlakte model (dronebeelden) (Digital Surface Model DSM)


### Rasterbeelden

Dronebeelden rechtstreeks vanaf gedeelde google drive via lokale sync in G:\


Voordelen:

- script blijft werken omdat iedereen naar dezelfde locatie verwijst (op voorwaarde dat G gekozen werd als schijf voor google drive lokaal te syncen)
- download vanaf google drive gebeurd automatisch, geen authentificatie nodig (google drive for desktop zal enkel die bestanden lokaal beschikbaar maken die effectief gebruikt worden)


```{r inlezen, warning=FALSE}
map_procesbeheer <- get_map_procesbeheer()
fs::dir_exists(map_procesbeheer)
all_tif_files <- fs::dir_ls(file.path(map_procesbeheer, 
                                      "PB06_Drone_En_Beelden",
                                      "PB_Drone_Data"), 
                            recurse = TRUE, 
                            glob = "*.tif")
all_ndvi_tif_files <- fs::dir_ls(file.path(map_procesbeheer, 
                                      "PB06_Drone_En_Beelden",
                                      "PB_NDVI"), 
                            recurse = TRUE, 
                            glob = "*.tif")

all_jpg_files <- fs::dir_ls(file.path(map_procesbeheer, 
                                      "PB06_Drone_En_Beelden",
                                      "PB_Drone_Data"), 
                            recurse = TRUE, 
                            glob = "*.jpg")

walk(all_tif_files, load_rasterfiles)
walk(all_ndvi_tif_files, load_rasterfiles)
walk(all_jpg_files, load_rasterfiles)
```

```{r check-metadata}
X20200831_0179202_Ename1_DEM

cat(crs(X20200831_0179202_Ename1_DEM))
```


```{r voorbeeld-plot}
plot(X20200831_0179202_Ename1_DEM)
```

In de map PB_Drone_Data zitten zowel bestanden met DEM in de naam als ortho in de naam.
De DEM bestanden zijn de digitale elevatie modellen afgeleid van de dronevluchten.
De ortho bestanden zijn de dronebeelden waarmee de DEM bestanden gemaakt zijn via het structure from motion algoritme.

```{r orthofoto}
X20200831_0179202_Ename1_Ortho
cat(crs(X20200831_0179202_Ename1_Ortho))
```

```{r plot-voorbeeld-orthofoto}
plot(X20200831_0179202_Ename1_Ortho)
```

In de map PB_NDVI zitten NDVI beelden voor elk van de gebieden.
Kan blijkbaar niet afgeleid worden van de dronebeelden omdat er geen NIR band is.

```{r ndvi-ename}
NDVI_18_Ename
cat(crs(NDVI_18_Ename))
```

```{r plot-ndvi-voorbeeld}
plot(NDVI_18_Ename)
```


### Dronevlucht polygonen

```{r droneblokken}
droneblokken <- read_sf(
  file.path(
    map_procesbeheer,
    "PB06_Drone_En_Beelden/PB_Drone_Organisatie/PB_Drone_Blokken/Shape",
    "20210429_DroneblokProcesbeheer.shp"
    ), crs = 31370
  )
```

```{r plot-droneblokken}
plot_gebied <- function(data, gebied) {
  data %>%
    ggplot() +
    geom_sf() +
    labs(title = gebied)
}

plot_df <- droneblokken %>%
  group_by(Gebied) %>%
  nest() %>%
  mutate(plot = map2(data, Gebied, plot_gebied))

plot_df$plot
```



## Digitaal terrein model (DTM)

Digitaal Hoogtemodel Vlaanderen II:

Zie WCS service:

https://inspire.informatievlaanderen.be/overdrachtdiensten/el-dtm/wcs?request=GetCapabilities


```{r wcs-dhm}
# voorbeeldje
bbox_vec <- X20200831_0179202_Ename1_DEM %>%
  ext() %>%
  floor() %>%
  as.vector()

dtm1m <- get_wcs_layer(
  wcs = "dtm", 
  bbox = bbox_vec,
  layername = "EL.GridCoverage.DTM", 
  resolution = 1)

#all.equal(crs(dtm1m), crs(X20200831_0179202_Ename1_DEM))

plot(dtm1m)

```



## Canopy height model (CHM)

Canopy height model = digitaal oppervlaktemodel - digitaal hoogtemodel


```{r calc-chm}
test_chm <- calc_chm(dsm = X20200831_0179202_Ename1_DEM, overwrite = FALSE)

test_chm

plot(test_chm)

# opgepast! naam van blok (EN2) correspondeert niet met naam van tif bestand Ename1
rasterVis::gplot(raster::raster(test_chm)) +
  geom_tile(aes(fill = value)) +
  scale_fill_gradient(low = 'white', high = 'blue') +
  geom_sf(data = droneblokken %>%
            filter(Gebied == "Ename"),
          aes(colour = naam), 
          fill = NA,
          inherit.aes = FALSE)
```


```{r plot3d}
p3d_chm <- rasterVis::plot3D(raster::raster(test_chm))
rglwidget()
```


## NDVI 

Bron: false colour-NIR orthofoto van Informatie Vlaanderen (2018)

https://geoservices.informatievlaanderen.be/raadpleegdiensten/OMZ/wms

https://www.geopunt.be/catalogus/datasetfolder/5c3e8dd5-587a-4bab-b88a-ab3c9a2b6709

https://inspire.informatievlaanderen.be/overdrachtdiensten/oi-omz/wcs

Enkel CIR nodig om NDVI te berekenen. 
Zie https://eo.belspo.be/nl/kleurencomposieten:

> Een bijzonder doeltreffende kleurencomposiet in teledetectie is "valse-kleuren infrarood" beeld. Hierin worden de banden van nabij infrarood, rood en groen van de sensor geassocieerd met de kleuren rood, groen en blauw van het scherm. 

NDVI = (NIR - RED) / (NIR + RED)

De mapping is dus:

- NIR = nabij-infrarood = band1 = "rood op het scherm"
- RED = rood = band2 = "groen op het scherm"

```{r calc-ndvi}
test_ndvi <- calc_ndvi(dsm = X20200831_0179202_Ename1_DEM)
plot(test_ndvi)
test_ndvi
```


<!--to do: functie schrijven om gradiëntgebaseerde landschapsmetrieken te berekenen via geodiv package-->

## GRTS master sample

Zie https://inbo.github.io/n2khab/articles/v030_GRTSmh.html


```{r inlezen-grts}
if (!file.exists(find_root_file("n2khab_data", criterion = is_git_root))) {
  n2khab::fileman_folders(root = "git")
  dir.create(find_root_file("n2khab_data/10_raw/GRTSmaster_habitats",
                            criterion = is_git_root))
  n2khab::download_zenodo(doi = "10.5281/zenodo.2682323",
                          path = find_root_file(
                            "n2khab_data/10_raw/GRTSmaster_habitats",
                            criterion = is_git_root))
}

grts_mh <- n2khab::read_GRTSmh()
grts_mh <- terra::rast(grts_mh) 
# terra:rast reads crs from the tif file, not from the grts_mh object
# need to manually replace by correct crs representation
terra::crs(grts_mh) <- "EPSG:31370"
```

```{r plot-grts}
plot(grts_mh)

#detail
grts_detail <- grts_mh %>%
  crop(ext(c(100000,100200,175000,175200)))
grts_detail_points <- as.points(grts_detail)

# check dat as.points() de centroïden geeft
plot(grts_detail)
points(grts_detail_points)
```

## Indelen in klassen en oppervlakte-aandelen bepalen 

Mbv exactextractr oppervlakte-aandelen bepalen in buffers rond grts punten.



```{r calc-class-chm}
height_classification <- c(-Inf, 0, 0.07, 0.15, 0.25, 0.45, 0.70, 1, 1.5, 2,
                           2.75, 4, 8, +Inf)

test_chm_classes <- classify(test_chm,
                             height_classification,
                             include.lowest = TRUE)
```

```{r calc-class-ndvi}
ndvi_classification <- c(-1, 0, 0.1, 0.2, 0.3, 0.4, 1)
test_ndvi_classes <- classify(test_ndvi, 
                              ndvi_classification,
                              include.lowest = TRUE)
```

```{r plot-class-ndvi}
plot(test_ndvi)
plot(test_ndvi_classes)
```

```{r plot-class-chm}
plot(test_chm)
plot(test_chm_classes)
```


```{r calc-bufferstats-ndvi, message=FALSE, warning=FALSE}
bufferdistance <- 6
ndvi_ac <- calc_bufferstats(raster = test_ndvi, 
                  cuts = ndvi_classification,
                  grts_raster = grts_mh,
                  bufferdist = bufferdistance,
                  mask = droneblokken)
```

```{r calc-bufferstats-chm, message=FALSE, warning=FALSE}
chm_ac <- calc_bufferstats(raster = test_chm, 
                  cuts = height_classification,
                  grts_raster = grts_mh,
                  bufferdist = bufferdistance,
                  mask = droneblokken)

```

```{r glimpse-bufferstats}
glimpse(ndvi_ac)
glimpse(chm_ac)
```


```{r calc-bufferstats-meanvalues, message=FALSE, warning=FALSE}
ndvi_mean <- calc_bufferstats(raster = test_ndvi, 
                  grts_raster = grts_mh,
                  bufferdist = bufferdistance,
                  fun = "mean",
                  mask = droneblokken) %>%
  unnest(cols = c(data, result)) %>%
  select(GRTSmaster_habitats, ndvi = result, geometry)

chm_mean <- calc_bufferstats(raster = test_chm, 
                  grts_raster = grts_mh,
                  bufferdist = bufferdistance,
                  fun = "mean",
                  mask = droneblokken) %>%
  unnest(cols = c(data, result)) %>%
  select(GRTSmaster_habitats, height = result, geometry)

ndvi_chm_mean <- ndvi_mean %>% 
  inner_join(chm_mean)
```

(ref:xlab) Gemiddelde NDVI in cirkelplots met straal `r bufferdistance` m

(ref:ylab) Gemiddelde hoogte in cirkelplots met straal `r bufferdistance` m

```{r scatterplot-ndvi-chm-mean}
ndvi_chm_mean %>%
  ggplot() + 
  geom_point(aes(x = ndvi, y = height,
                 colour = height > 2 & ndvi < 0.2)) +
  labs(x = "(ref:xlab)",
       y = "(ref:ylab)")
```

```{r map-ndvi-chm-mean}
ndvi_chm_mean %>%
  st_as_sf() %>%
  filter(!is.na(height)) %>%
  mutate(height_high_ndvi_low = height > 2 & ndvi < 0.2) %>%
  st_transform(crs = 4326) %>%
  mapview::mapView(zcol = c("height_high_ndvi_low", "height", "ndvi"))
```


# Vragen

- afleiden structuurvariatieklassen: 
    - welke gegevens gebruiken? CHM + NDVI? In figuren staat relatie tussen hoogte en densiteit. Densiteit is gerelateerd aan NDVI??
    - welke grenswaarden gebruiken voor de verschillende systemen?
- waar vinden we de beheerintensiteitsgegevens?
- welke extra stappen zijn nodig om het steekproefkader op te kuisen? I.e. welke GRTS punten (cirkels 6 m diameter) op voorhand uitsluiten?
    - wegen wegfilteren?
    - gebouwen wegfilteren?
    - punten die niet geheel in homogeen beheer gelegen zijn?
    - ...




# Resources

https://datacarpentry.org/r-raster-vector-geospatial/03-raster-reproject-in-r/

https://semba-blog.netlify.app/12/14/2020/manipulate-and-visualize-raster-data-with-leaflet-and-tmap-in-r/
