---
title: "Metadata dronebeelden"
output: html_document
---

```{r setup, include=FALSE}
library(knitr)
opts_chunk$set(echo = TRUE)

library(terra)
library(rprojroot)
library(tidyverse)
library(fs)
library(httr)
library(xml2)
library(dplyr)
source(find_root_file("src/utils/utils.R", criterion = is_git_root))
```



# Inlezen 

## Digitaal oppervlakte model (dronebeelden) (Digital Surface Model DSM)


Dronebeelden rechtstreeks vanaf gedeelde google drive via lokale sync in G:\


Voordelen:

- script blijft werken omdat iedereen naar dezelfde locatie verwijst (op voorwaarde dat G gekozen werd als schijf voor google drive lokaal te syncen)
- download vanaf google drive gebeurd automatisch, geen authentificatie nodig (google drive for desktop zal enkel die bestanden lokaal beschikbaar maken die effectief gebruikt worden)


```{r inlezen, warning=FALSE}
map_procesbeheer <- get_map_procesbeheer()
fs::dir_exists(map_procesbeheer)
all_tif_files <- fs::dir_ls(file.path(map_procesbeheer, "Drone_geg"), 
                            recurse = TRUE, 
                            glob = "*.tif")
load_tif <- function(path) {
  tifname <- basename(path)
  tifname <- fs::path_ext_remove(tifname)
  tifname <- make.names(tifname)
  assign(tifname, terra::rast(path), inherits = TRUE)
}
walk(all_tif_files, load_tif)
```

```{r check-metadata}
X20200831_0179202_Ename1_DEM

cat(crs(X20200831_0179202_Ename1_DEM))
```


```{r}
plot(X20200831_0179202_Ename1_DEM)
```




## Digitaal terrein model (DTM)

Digitaal Hoogtemodel Vlaanderen II:

- https://download.vlaanderen.be/Producten/Detail?id=939&title=Digitaal_Hoogtemodel_Vlaanderen_II_DTM_raster_1_m#
- https://www.geopunt.be/catalogus/datasetfolder/f52b1a13-86bc-4b64-8256-88cc0d1a8735
    - Enkel downloadservice en WMS (= enkel visualisatie, geen data). 
    - Mogelijke optie: kaartblad selecteren, zip downloaden en unzippen, raster inlezen
- Gemakkelijkste toegang via S-schijf INBO.



```{r}
map_inbo_gis <- get_map_inbogis()
dtm_path <- file.path(
  map_inbo_gis, "Vlaanderen", "Hoogte", "DHMVII", 
  "DHMVIIDTMRAS1m.tif")
dtm1m <- terra::rast(dtm_path)

dtm1m

#all.equal(crs(dtm1m), crs(X20200831_0179202_Ename1_DEM))

```



## Canopy height model (CHM)

Canopy height model = digitaal oppervlaktemodel - digitaal hoogtemodel

*R*


```{r}
calc_chm <- function(dsm, dtm, overwrite = FALSE) {
  
  
  # prelim check
  destination <- file.path(get_map_procesbeheer(), "chm")
  
  if (!dir.exists(destination)) {
    dir.create(destination, recursive = TRUE)
  }
  
  tifname <- paste0(gsub("DEM", "CHM", dsm@ptr$names), ".tif")
  
  if (file.exists(file.path(destination, tifname)) && !overwrite) {
    chm <- terra::rast(file.path(destination, tifname))
    return(chm)
  }
  
  # crop dtm to drone image extent
  floor_extent_dsm <- floor(ext(dsm))
  ext(dsm) <- floor_extent_dsm
  dtm_crop <- crop(dtm, dsm)
  
  # disaggregate dtm to 0.025 x 0.025 resolution
  dtm_crop <- disaggregate(dtm_crop, fact = 1/0.025)
  
  # resample dsm so it has same raster as dtm_crop
  dsm <- terra::resample(dsm, dtm_crop)
  
  # wkt string overschrijven (zelfde crs, maar verschillende representatie)
  crs(dsm) <- crs(dtm_crop)
  
  # calculate CHM
  chm <- dsm - dtm_crop
  
  # Write the rasterfile
  terra::writeRaster(x = chm, 
              filename = file.path(destination, tifname), 
              gdal = c("COMPRESS=LZW", "TFW=YES"), 
              overwrite = overwrite)

  return(chm)
}
```


```{r}
test_chm <- calc_chm(dsm = X20200831_0179202_Ename1_DEM, dtm = dtm1m) #enkele minuten

plot(test_chm)

test_chm
```


## NDVI 

Bron: false colour-NIR orthofoto van Informatie Vlaanderen (2018)

https://geoservices.informatievlaanderen.be/raadpleegdiensten/OMZ/wms

https://www.geopunt.be/catalogus/datasetfolder/5c3e8dd5-587a-4bab-b88a-ab3c9a2b6709

https://inspire.informatievlaanderen.be/overdrachtdiensten/oi-omz/wcs

Enkel CIR nodig om NDVI te berekenen. 
Zie https://eo.belspo.be/nl/kleurencomposieten:

> Een bijzonder doeltreffende kleurencomposiet in teledetectie is "valse-kleuren infrarood" beeld. Hierin worden de banden van nabij infrarood, rood en groen van de sensor geassocieerd met de kleuren rood, groen en blauw van het scherm. 

NDVI = (NIR - RED) / (NIR + RED)

De mapping is dus:

- NIR = nabij-infrarood = band1 = "rood op het scherm"
- RED = rood = band2 = "groen op het scherm"

```{r}
calc_ndvi <- function(dsm, version = c("1.0.0", "2.0.1"), overwrite = FALSE) {

    
  # prelim check
  version <- match.arg(version)
  
  destination <- file.path(get_map_procesbeheer(), "ndvi")
  
  if (!dir.exists(destination)) {
    dir.create(destination, recursive = TRUE)
  }
  
  tifname <- paste0(gsub("DEM", "NDVI", dsm@ptr$names), ".tif")
  
  if (file.exists(file.path(destination, tifname)) && !overwrite) {
    ndvi <- terra::rast(file.path(destination, tifname))
    return(ndvi)
  }
  
  # get extent from dsm
  floor_extent_dsm <- floor(ext(dsm))

  bbox_vec <- as.vector(floor_extent_dsm)
  
  # wcs service
  wcs <- "https://inspire.informatievlaanderen.be/overdrachtdiensten/oi-omz/wcs"
  url <- parse_url(wcs)
  
  #url$query <- list(service = "wcs",
  #                  version = "2.0.1", 
  #                  request = "DescribeCoverage",
  #                  CoverageId = "OI.OrthoimageCoverage.OMZ.CIR")
  if (version == "2.0.1") {
    stop(paste0("code for version = ", version, "is not yet working"))
    url$query <- list(SERVICE = "WCS",
                    VERSION = version, 
                    REQUEST = "GetCoverage",
                    COVERAGEID = "OI.OrthoimageCoverage.OMZ.CIR",
                    SUBSETTINGCRS = "http://www.opengis.net/def/crs/EPSG/0/31370", 
                    SUBSET = paste0("x(",
                                    bbox_vec["xmin"], 
                                    ",",
                                    bbox_vec["xmax"],")"),
                    SUBSET = paste0("y(",
                                    bbox_vec["ymin"],
                                    ",",
                                    bbox_vec["ymax"],")")
                  #  ,format = "image/tiff", #optional
                  #  OUTPUTCRS = "EPSG:31370" #equal to SUBSETTINGCRS if no outputCrs defined
                    )
  request <- build_url(url)
  }
  
  if (version == "1.0.0") {
    resolution <- 0.4
    result_width <- (bbox_vec["xmax"] - bbox_vec["xmin"]) / resolution
    result_height <- (bbox_vec["ymax"] - bbox_vec["ymin"]) / resolution
    
    url$query <- list(SERVICE = "WCS",
                      VERSION = version, 
                      REQUEST = "GetCoverage",
                      COVERAGE = "OI.OrthoimageCoverage.OMZ.CIR",
                      CRS = "EPSG:31370", 
                      BBOX = paste(
                        bbox_vec["xmin"],
                        bbox_vec["ymin"],
                        bbox_vec["xmax"],
                        bbox_vec["ymax"],
                        sep = ","),
                      WIDTH = result_width,
                      HEIGHT = result_height,
                      FORMAT = "geoTIFF",
                      RESPONSE_CRS = "EPSG:31370"
    )
  request <- build_url(url)
  }
  
  file <- tempfile(fileext = ".tif")
  GET(url = request, 
    write_disk(file))
  
  cir_raster <- terra::rast(file)
  nir <- cir_raster[[1]]
  red <- cir_raster[[2]]
  ndvi <- (nir - red) / (nir + red)
  
  # Write the rasterfile
  terra::writeRaster(x = ndvi, 
              filename = file.path(destination, tifname), 
              gdal = c("COMPRESS=LZW", "TFW=YES"), 
              overwrite = overwrite)

  return(ndvi)

}

```

```{r}
test_ndvi <- calc_ndvi(dsm = X20200831_0179202_Ename1_DEM)
plot(test_ndvi)
test_ndvi
```



## GRTS master sample

Zie https://inbo.github.io/n2khab/articles/v030_GRTSmh.html


```{r}
if (!file.exists("n2khab_data")) {
  n2khab::fileman_folders(root = "git")
  dir.create("n2khab_data/10_raw/GRTSmaster_habitats")
  n2khab::download_zenodo(doi = "10.5281/zenodo.2682323",
                          path = "n2khab_data/10_raw/GRTSmaster_habitats")
}

grts_mh <- n2khab::read_GRTSmh()
grts_mh <- terra::rast(grts_mh)
terra::crs(grts_mh) <- "EPSG:31370"
```

```{r}
plot(grts_mh)
```

## Indelen in hoogteklassen en oppervlakte-aandelen bepalen 

Mbv exactextractr.

```{r}
calc_areas <- function(df, raster) {
  list_df <- exactextractr::exact_extract(x = raster, y = df)
  area_for_one <- function(x) {
    # calculate area of one rastercell
    cellarea <- res(raster)[1] * res(raster)[2]
    x %>%
      group_by(value) %>%
      summarise(area_m2 = sum(coverage_fraction * cellarea),
                .groups = "drop_last")
  }
  out <- map(list_df, area_for_one)
  return(out)
}


calc_bufferstats <- function(
  raster, 
  cuts, 
  grts_raster, 
  bufferdist) {
  
  # buffer points
  grts_buffer <- grts_raster %>%
    crop(raster) %>%
    as.points() %>%
    as.data.frame(geom = TRUE) %>%
    sf::st_as_sf(wkt = "geometry",
                 crs = "epsg:31370") %>%
    sf::st_buffer(dist = bufferdist)
  
  # reclassify raster
  raster_classes <- classify(raster, cuts, include.lowest = TRUE)
  
  # convert to RasterLayer
  raster_classes <- raster::raster(raster_classes)
  
  # extract values and coverage_fraction of raster
  # per chunk of chunksize locations to avoid out of memory in case of large buffers
  result <- grts_buffer %>%
    select(GRTSmaster_habitats) %>%
    nest(data = everything()) %>%
    mutate(areas = map(.x = data,
                       .f = calc_areas,
                       raster = raster_classes))

  result <- result %>%
    unnest(c(data, areas)) %>%
    unnest(areas) %>%
    select(-geometry) %>%
    ungroup() %>%
    rename(class = value) %>%
    mutate(proportion = area_m2 / (pi * bufferdist^2),
           bufferdist = bufferdist)
  return(result)
  }
```


```{r}
height_classification <- c(-Inf, 0, 0.07, 0.15, 0.25, 0.45, 0.70, 1, 1.5, 2, 2.75, 4, 8, +Inf)
ndvi_classification <- c(-1, 0, 0.1, 0.2, 0.3, 0.4, 1)
bufferdistance <- 5

test_ndvi_classes <- classify(test_ndvi, ndvi_classification, include.lowest = TRUE)
plot(test_ndvi)
plot(raster_classes)

test_chm_classes <- classify(test_chm, height_classification, include.lowest = TRUE)
plot(test_chm)
plot(test_chm_classes)



debugonce(calc_bufferstats)
ndvi_ac <- calc_bufferstats(raster = test_ndvi, 
                  cuts = ndvi_classification,
                  grts_raster = grts_mh,
                  bufferdist = bufferdistance)

chm_ac <- calc_bufferstats(raster = test_chm, 
                  cuts = height_classification,
                  grts_raster = grts_mh,
                  bufferdist = bufferdistance)

```


# Resources

https://datacarpentry.org/r-raster-vector-geospatial/03-raster-reproject-in-r/

https://semba-blog.netlify.app/12/14/2020/manipulate-and-visualize-raster-data-with-leaflet-and-tmap-in-r/
