---
title: "Verkenning inlezen en rekenen met dronebeelden"
output: html_document
---

```{r setup, include=FALSE}
library(knitr)
opts_chunk$set(echo = TRUE)

library(terra)
library(rprojroot)
library(tidyverse)
library(fs)
library(httr)
library(xml2)
library(dplyr)
source(find_root_file("src/utils/utils.R", criterion = is_git_root))
source(find_root_file("src/utils/geocomputations.R", criterion = is_git_root))
```



# Inlezen 

## Digitaal oppervlakte model (dronebeelden) (Digital Surface Model DSM)


Dronebeelden rechtstreeks vanaf gedeelde google drive via lokale sync in G:\


Voordelen:

- script blijft werken omdat iedereen naar dezelfde locatie verwijst (op voorwaarde dat G gekozen werd als schijf voor google drive lokaal te syncen)
- download vanaf google drive gebeurd automatisch, geen authentificatie nodig (google drive for desktop zal enkel die bestanden lokaal beschikbaar maken die effectief gebruikt worden)


```{r inlezen, warning=FALSE}
map_procesbeheer <- get_map_procesbeheer()
fs::dir_exists(map_procesbeheer)
all_tif_files <- fs::dir_ls(file.path(map_procesbeheer, "Drone_geg"), 
                            recurse = TRUE, 
                            glob = "*.tif")
load_tif <- function(path) {
  tifname <- basename(path)
  tifname <- fs::path_ext_remove(tifname)
  tifname <- make.names(tifname)
  assign(tifname, terra::rast(path), inherits = TRUE)
}
walk(all_tif_files, load_tif)
```

```{r check-metadata}
X20200831_0179202_Ename1_DEM

cat(crs(X20200831_0179202_Ename1_DEM))
```


```{r}
plot(X20200831_0179202_Ename1_DEM)
```




## Digitaal terrein model (DTM)

Digitaal Hoogtemodel Vlaanderen II:

- https://download.vlaanderen.be/Producten/Detail?id=939&title=Digitaal_Hoogtemodel_Vlaanderen_II_DTM_raster_1_m#
- https://www.geopunt.be/catalogus/datasetfolder/f52b1a13-86bc-4b64-8256-88cc0d1a8735
    - Enkel downloadservice en WMS (= enkel visualisatie, geen data). 
    - Mogelijke optie: kaartblad selecteren, zip downloaden en unzippen, raster inlezen
- Gemakkelijkste toegang via S-schijf INBO.



```{r}
map_inbo_gis <- get_map_inbogis()
dtm_path <- file.path(
  map_inbo_gis, "Vlaanderen", "Hoogte", "DHMVII", 
  "DHMVIIDTMRAS1m.tif")
dtm1m <- terra::rast(dtm_path)

dtm1m

#all.equal(crs(dtm1m), crs(X20200831_0179202_Ename1_DEM))

```



## Canopy height model (CHM)

Canopy height model = digitaal oppervlaktemodel - digitaal hoogtemodel

*R*


```{r}
test_chm <- calc_chm(dsm = X20200831_0179202_Ename1_DEM, dtm = dtm1m) #enkele minuten

plot(test_chm)

test_chm
```


## NDVI 

Bron: false colour-NIR orthofoto van Informatie Vlaanderen (2018)

https://geoservices.informatievlaanderen.be/raadpleegdiensten/OMZ/wms

https://www.geopunt.be/catalogus/datasetfolder/5c3e8dd5-587a-4bab-b88a-ab3c9a2b6709

https://inspire.informatievlaanderen.be/overdrachtdiensten/oi-omz/wcs

Enkel CIR nodig om NDVI te berekenen. 
Zie https://eo.belspo.be/nl/kleurencomposieten:

> Een bijzonder doeltreffende kleurencomposiet in teledetectie is "valse-kleuren infrarood" beeld. Hierin worden de banden van nabij infrarood, rood en groen van de sensor geassocieerd met de kleuren rood, groen en blauw van het scherm. 

NDVI = (NIR - RED) / (NIR + RED)

De mapping is dus:

- NIR = nabij-infrarood = band1 = "rood op het scherm"
- RED = rood = band2 = "groen op het scherm"

```{r}
test_ndvi <- calc_ndvi(dsm = X20200831_0179202_Ename1_DEM)
plot(test_ndvi)
test_ndvi
```



## GRTS master sample

Zie https://inbo.github.io/n2khab/articles/v030_GRTSmh.html


```{r}
if (!file.exists("n2khab_data")) {
  n2khab::fileman_folders(root = "git")
  dir.create("n2khab_data/10_raw/GRTSmaster_habitats")
  n2khab::download_zenodo(doi = "10.5281/zenodo.2682323",
                          path = "n2khab_data/10_raw/GRTSmaster_habitats")
}

grts_mh <- n2khab::read_GRTSmh()
grts_mh <- terra::rast(grts_mh)
terra::crs(grts_mh) <- "EPSG:31370"
```

```{r}
plot(grts_mh)

#detail
grts_detail <- grts_mh %>%
  crop(ext(c(100000,100200,175000,175200)))
grts_detail_points <- as.points(grts_detail)

# check dat as.points() de centroïden geeft
plot(grts_detail)
points(grts_detail_points)


```

## Indelen in klassen en oppervlakte-aandelen bepalen 

Mbv exactextractr.



```{r}
height_classification <- c(-Inf, 0, 0.07, 0.15, 0.25, 0.45, 0.70, 1, 1.5, 2, 2.75, 4, 8, +Inf)
ndvi_classification <- c(-1, 0, 0.1, 0.2, 0.3, 0.4, 1)
bufferdistance <- 5

test_ndvi_classes <- classify(test_ndvi, ndvi_classification, include.lowest = TRUE)
plot(test_ndvi)
plot(raster_classes)

test_chm_classes <- classify(test_chm, height_classification, include.lowest = TRUE)
plot(test_chm)
plot(test_chm_classes)



debugonce(calc_bufferstats)
ndvi_ac <- calc_bufferstats(raster = test_ndvi, 
                  cuts = ndvi_classification,
                  grts_raster = grts_mh,
                  bufferdist = bufferdistance)

chm_ac <- calc_bufferstats(raster = test_chm, 
                  cuts = height_classification,
                  grts_raster = grts_mh,
                  bufferdist = bufferdistance)

```


# Resources

https://datacarpentry.org/r-raster-vector-geospatial/03-raster-reproject-in-r/

https://semba-blog.netlify.app/12/14/2020/manipulate-and-visualize-raster-data-with-leaflet-and-tmap-in-r/
